臺灣高等法院刑事判決　　　　　　　　 96年度上訴字第229號
上　訴　人
即　被　告　乙○○
　　　　　　　　　　　樓(
選任辯護人　陳瑞和律師
上　訴　人
即　被　告　甲○○
選任辯護人　施習盛律師
上　訴　人
即　被　告　丙○○
　　　　　　　　　　(
指定辯護人　本院公設辯護人周君穎
上列上訴人因毒品危害防制條例等案件，不服臺灣桃園地方法院
95 年度重訴字第90號，中華民國95年12月8日第一審判決（起訴
案號：臺灣桃園地方法院檢察署95年度偵字第13691號），提起
上訴，本院判決如下：
    主  文
原判決撤銷。
乙○○、甲○○共同運輸第一級毒品，均累犯，各處有期徒刑壹
拾伍年。扣案如附表一所示之海洛因沒收銷燬之；如附表二所示
之物均沒收。
丙○○共同運輸第一級毒品，處有期徒刑壹拾肆年。扣案如附表
一所示之海洛因沒收銷燬之；如附表二所示之物均沒收。
    事  實
一、乙○○前於民國92年間因公共危險案件，經臺灣臺北地方法
    院於92年12月10日以92年度交簡字第94號判決就傷害部分判
    處有期徒刑3 月，就肇事逃逸部分判處有期徒刑6 月，應執
    行刑為有期徒刑8月確定，93年4月20日入監執行，於93年12
    月15日因縮短刑期屆滿執行完畢；甲○○前於90年間因竊盜
    案件，經臺灣臺北地方法院於91年5月27日以90年度易字第
    1944號判決判處有期徒刑4月確定，91年8月16日入監執行，
    於91年12月15日執行完畢。詎乙○○與甲○○仍不思警惕，
    其等2人與丙○○明知海洛因係毒品危害防制條例第2條第2
    項第1款所列之第一級毒品，並經中華民國行政院公告為甲
    類第4款之管制進出口物品，不得運輸，亦不得私運進口，
    竟因缺錢花用，而與真實姓名年籍不詳，綽號為「小四」、
    「小張」及「阿宏」等成年男子共同基於運輸第一級毒品海
    洛因（以下簡稱海洛因）之犯意聯絡，於95年6月13日，在
    台北市○○○路某處之「茶中樓泡沫紅茶店」內，共同謀議
    由乙○○、甲○○及丙○○以行李箱夾帶海洛因方式自泰國
    運輸進入台灣，「小張」則負責提供乙○○、甲○○及丙○○所需之行李箱，其所有之NOKIA行動電話1支給丙○○聯絡
    運輸毒品之事宜使用及支出此次出國所需機票及食宿費用，
    並允諾於事成後給付每人新台幣（下同）100,000元作為報
    酬，於同年6月16日，乙○○、甲○○、丙○○以參加旅行
    團名義搭機前往泰國後，投宿於泰國曼谷某不詳飯店內，於
    同年月20日晚上11時許，「小張」叫丙○○將其與另一房間
    內甲○○之行李箱拉至該飯店19樓「小張」居住之房間，由
    「小張」將已利用塑膠藥品罐、塑膠袋等物品包裝妥當之海
    洛因因乙○○之行李箱已裝滿，遂分別放置於上開甲○○、
    丙○○之2只行李箱內（其中甲○○之行李箱中有海洛因43
    瓶及6包，合計淨重2860.36公克，空包裝總重1259.88公克
    ，純度62.65 %，純質淨重1792.02公克，丙○○之行李箱中
    有海洛因29瓶及6包，合計淨重2324.96公克，空包裝總重
    1159.76公克，純度62.69％，純質淨重1457.52公克），其
    上再以衣服覆蓋。之後，「小張」另向乙○○與丙○○表示
    此次運輸海洛因回台，可領取之報酬數額應可調高為2、30
    萬元。嗣於同年月21日下午某時許，甲○○、乙○○及丙○○搭乘中華航空公司編號CI-694號班機，於同日下午6時許
    抵台，並將上開海洛因運輸入境。惟於同日晚間8時許，在
    中正國際機場第一航廈入境時為警查獲，並分別自甲○○及
    丙○○之行李箱中扣得上開海洛因、偽裝海洛因毒品外包裝
    盒33個及上開NOKIA行動電話1支。
二、案經內政部警政署航空警察局移送臺灣桃園地方法院檢察署
    檢察官偵查起訴。
    理  由
一、上揭事實，業據被告3人於檢察官偵查及原審審理時均坦承
    不諱，核與被告3人經分離審判後以證人身分所為之證述相
    符，而扣案被告所運輸上開疑似海洛因之白粉，經警以聯勤
    204場製造之毒品檢驗A、B、F包試劑初步鑑驗結果，均檢出
    有嗎啡、海洛因反應，有初步鑑驗報告單1紙在卷可稽。
    嗣再送法務部調查局鑑定結果，亦驗出含有第一級第6項毒
    品海洛因成分，其中自被告丙○○之行李箱查獲之海洛因29
    瓶及6包，合計淨重為2324.96公克，空包裝總重1159.76公
    克，純度62.69%、純質淨重1457.5 2公克；自被告甲○○之
    行李箱查獲之海洛因43瓶及6包，合計淨重為2860.36公克，
    空包裝總重1259.88公克，純度62.65%、純質淨重1792.02公
    克，有該局95年7月17日調科壹字第080011459及000000000
    號鑑定通知書2紙附卷為憑。且台北關稅局扣押貨物收據及
    搜索筆錄中載明上開扣案之海洛因係分別在被告甲○○及丙○○之行李箱內查獲，並有查獲物品照片17張在卷可佐。另
    依證人章明裕於警詢中之證詞、大都會旅行社製作之旅客分
    房表及旅客入出境紀錄查詢表所示，均顯示被告3 人確有參
    予「小張」為其等報名之旅行團，並於95年6月21 日返抵台
    灣。此外，尚有偽裝海洛因毒品之外包裝盒33個及「小張」
    交付給被告丙○○作為其在泰國聯絡運輸毒品事宜之NOKIA
    行動電話1支扣案可資佐證。足徵被告3人之自白經前開證據
    補強後，與事實相符，應屬可採。至於被告乙○○於原審雖
    抗辯其僅知悉要運輸毒品，但不知運輸之毒品是海洛因云云
    。然查，依被告乙○○所述情節以觀，可知其在同意運輸毒
    品時，並未就毒品種類有所限制，且走私代價高達數十萬元
    ，又供應全部食宿招待旅遊，若非私運之物為海洛因，罪刑
    嚴重，豈有如此鉅額報酬，是被告乙○○此項抗辯自不足採
    。另被告甲○○於原審抗辯：其不知毒品是何人於何時放進
    其行李箱內云云，惟查，其於警詢中已陳稱：在被告丙○○
    將其行李箱取走時，即有意識到可能要裝毒品等語（參見台
    灣桃園地方法院檢察署95年度偵字第13691號卷第18頁反面
    ），且被告吳水宏在警詢、偵查及審理中均未否認其在上開
    泡沫紅茶店參予討論時，早已知悉本次行程是要運輸毒品回
    台，是被告甲○○之抗辯亦屬事後卸責之詞，顯非可採。本
    件事證明確，被告3人犯行均堪以認定，應予依法論科。
二、被告3人行為後，刑法於94年2月2日修正公布，於95年7月1
    日施行。按行為後法律有變更者，適用行為時之法律，但行
    為後之法律有利於行為人者，適用最有利於行為人之法律，
    刑法第2條第1項定有明文。修正後刑法第33條第5款規定為
    主刑之種類：罰金新台幣一千元以上，以百元計算之。比較
    被告3人行為時刑法第33條第5款主刑之種類：罰金銀元一元
    以上，就罰金之最低度以適用舊法對於被告3人有利。又修
    正後刑法第67條規定，有期徒刑或罰金加減者，其最高度及
    最低度同加減之。比較被告乙○○、甲○○行為時刑法第68
    條規定拘役或罰金加減者，僅加減其最高度，就罰金之加重
    以適用舊法對於被告乙○○、甲○○有利。依修正後刑法第
    33條第5款規定罰金最低度為新台幣一千元以上，而舊法為
    銀元一元以上，即新台幣三元以上，本件依修正後刑法第67
    條罰金最低度新台幣一千元減輕後超過新台幣三元，是雖依
    舊法罰金最低度不減，就罰金之減輕仍以適用舊法對於被告
    3人有利。修正後刑法第64條第2項規定，死刑減輕者，為無
    期徒刑、第65條第2項規定，無期徒刑減輕者，為二十年以
    下十五年以上有期徒刑。比較被告3人行為時刑法第64條第2
    項規定，死刑減輕者，為無期徒刑，或為十五年以下十二年
    以上有期徒刑、第65條第2項規定，無期徒刑減輕者，為七
    年以上有期徒刑。就死刑、無期徒刑之減輕，以適用舊法對
    被告3人有利。
三、按海洛因係毒品危害防制條例第2 條第2 項第1 款規定之第
    一級毒品，並屬行政院依懲治走私條例公告之「管制物品項
    目及其數額」甲項第4款所列之管制進出口物品。核被告3人
    所為，均係犯毒品危害防制條例第4條第1項之運輸第一級毒
    品罪及懲治走私條例第2條第1項之私運管制物品進口罪 (公
    訴人漏引該法條)。而被告3人持有第一級毒品海洛因之低度
    行為應為運輸之高度行為所吸收，不另論罪。被告3人與真
    實姓名年籍不詳，綽號為「小四」、「小張」及「阿宏」等
    成年男子間，有犯意之聯絡及行為之分擔，為共同正犯。被
    告3人自國外私運第一級毒品海洛因進口來台，係一個運輸
    行為同時觸犯運輸毒品及私運管制物品進口兩罪，為想像競
    合犯，應依刑法第55條之規定從一重之運輸第一級毒品罪處
    斷。又被告乙○○及甲○○有如事實欄一所載之犯罪科刑、
    執行情形，有本院被告前案紀錄表在卷足參，因被告乙○○
    及甲○○係於有期徒刑執行完畢後5年以內故意再犯本件有
    期徒刑以上之罪，應依刑法第47條第1項，論以累犯，並加
    重其刑 (死刑、無期徒刑部分依法不得加重)。本件運輸來
    台之第一級毒品海洛因，雖非微量，但與一般毒梟運輸毒品
    多者以數十公斤計比較，其犯罪情節較諸大量走私運輸毒品
    以牟取暴利之人顯有重大差異，而運輸海洛因之法定刑為死
    刑或無期徒刑之重罪，審酌被告乙○○、甲○○雖有上開前
    科紀錄，然均非屬於重大犯罪，被告丙○○則素行良好，顯
    見被告係因一時失慮誤觸重法，且本件被告3人所運回之上
    開海洛因甫入台灣即遭查獲，尚未散佈於眾，審此情狀，本
    院認縱科以本罪法定最低度刑無期徒刑，猶嫌過重且失之苛
    酷，情輕而法重，被告3人所為亦非全無可值憫恕之處，另
    參以被告3人已坦認犯行，且配合指認其他共犯「小張」，
    被告丙○○並提供共犯「阿宏」之電話供檢警繼續追查（此
    部分仍由台灣桃園地方法院檢察署檢察官偵查中）。綜上，
    被告3人犯罪情狀顯可憫恕，科以最低度刑仍嫌過重，均依
    刑法第59條規定酌量減輕其刑，就被告乙○○、甲○○並先
    加後減。原審認被告3人事證明確，予以論罪科刑，固非無
    見，惟原審就法定死刑、無期徒刑之減輕及罰金刑之加減，
    未作新舊法之比較適用，亦未論及死刑、無期徒刑依法不得
    加重，均有不當。被告3人上訴認原審量刑過重，被告乙○○否認犯罪，被告丙○○供稱不知帶的係毒品。經核被告3
    人上訴雖均無理由，惟原判決既有上述不當之處，應予撤銷
    改判。爰審酌被告3人整體犯罪之動機、犯罪之手段，智識
    程度，私運毒品海洛因之數量，甫進入臺灣即被查獲，尚未
    對國家社會造成重大侵害暨犯後積極配合檢警追查共犯，態
    度良好等一切情狀，分別量處如主文第2項、第3項所示之刑
    ，以資懲儆。
四、再被告甲○○及乙○○雖有如事實欄一所載之前科，然尚無
    具體事實證明被告甲○○及乙○○有犯罪之惡習及慣行，而
    被告丙○○素行良好，亦無其他證據資料足證被告丙○○有
    犯罪之惡習及慣行，故與刑法第90條之要件不符，自無從依
    該條之規定，宣告其於刑之執行前，令入勞動場所強制工作
    ，是應認檢察官聲請併宣告被告強制工作之請求，容有未洽
    ，併此敘明。
五、扣案之附表一被告甲○○使用行李箱內之43瓶及6包海洛因
    ，合計淨重為2860.36公克，被告丙○○使用行李箱內之29
    瓶及6包海洛因，合計淨重為2324.96公克，應依毒品危害防
    制條例第18條第1項前段規定，諭知沒收銷燬之；扣案附表
    二供藏放上開海洛因所用之塑膠罐72瓶及塑膠袋12包（其中
    被告丙○○使用行李箱內有塑膠罐29瓶、塑膠袋6包；被告
    甲○○使用行李箱內有塑膠罐43瓶、塑膠袋6包)、偽裝海洛
    因毒品之外包裝盒33個，暨「小張」交付給被告丙○○作為
    其在泰國聯絡運輸毒品事宜之NOKIA行動電話1支皆為「小張
    」所有，且均係供本件運輸第一級毒品犯罪所用之物，應依
    毒品危害防制條例第19條第1項宣告沒收。至於扣案之錄影
    帶8 捲及磁片2片，並未能證明係供被告作為運輸海洛因之
    用，自無庸諭知沒收。又「小張」在被告出境途中交付每人
    新台幣8,000元及泰銖17,000元及另支不明型號行動電話部
    分，因被告均陳稱上開款項係供出國期間之食宿所用，業已
    花費殆盡，而該支行動電話已遭「小張」取回，復無法證明
    上開款項及行動電話係供本件犯罪所用或因犯罪所得之物，
    又均非違禁物，亦無從為沒收之諭知，附此敘明。
六、共犯「小四」、「小張」及「阿宏」等成年男子所涉違反毒
    品危害防制條例等相關罪責，應由檢察官另行依法偵處，附
    此敘明。
據上論斷，應依刑事訴訟法第369條第1項前段、第364條、第299
條第1項前段，毒品危害防制條例第4條第1項、第18條第1項前段
、第19條第1項，懲治走私條例第2條第1項，刑法第2條第1項前
段、第11條前段、第28條、第55條、第47條第1項、第59條，判
決如主文。
本案經檢察官蔡薰慧到庭執行職務。
中　　華　　民　　國　　96　　年　　3 　　月　　29　　日
　　　　　　　　　刑事第十二庭  審判長法　官  蔡永昌
　　　　　　　　　　　　　　　　　    法　官  施俊堯
　　　　　　　 　 　　　　　　　　　　法　官  張正亞
以上正本證明與原本無異。
如不服本判決，應於收受送達後十日內向本院提出上訴書狀，其
未敘述上訴之理由者並得於提起上訴後十日內向本院補提理由書
（均須按他造當事人之人數附繕本）。
                                      書記官  鄭信昱
中　　華　　民　　國　　96　　年　　3 　　月　　29　　日
附錄：本案論罪科刑法條全文
毒品危害防制條例第4條第1項
製造、運輸、販賣第一級毒品者，處死刑或無期徒刑；處無期徒
刑者，得併科新臺幣 1 千萬元以下罰金。
製造、運輸、販賣第二級毒品者，處無期徒刑或 7 年以上有期徒
刑，得併科新臺幣 7 百萬元以下罰金。
製造、運輸、販賣第三級毒品者，處 5 年以上有期徒刑，得併科
新臺幣 5 百萬元以下罰金。
製造、運輸、販賣第四級毒品者，處 3 年以上 10 年以下有期徒
刑，得併科新臺幣 3 百萬元以下罰金。
製造、運輸、販賣專供製造或施用毒品之器具者，處 1 年以上 7
年以下有期徒刑，得併科新臺幣 1 百萬元以下罰金。
前五項之未遂犯罰之。
懲治走私條例第2條第1項
私運管制物品進口、出口逾公告數額者，處 7 年以下有期徒刑，
得併科新臺幣 3 百萬元以下罰金。
前項之未遂犯罰之。
第 1 項所稱管制物品及其數額，由行政院公告之。
附表一：
  1.被告甲○○使用行李箱內之43瓶及6 包海洛因，合計淨重為
    2860.36 公克。
  2.被告丙○○使用行李箱內之29瓶及6 包海洛因，合計淨重為
    2324.96公克。
附表二：
  1.偽裝海洛因毒品之外包裝盒33個。
  2.NOKIA 行動電話1 支。
  3.供藏放上開海洛因所用之塑膠罐72瓶及塑膠袋12包。
